臺灣高雄地方法院刑事判決
111年度訴字第383號
公  訴  人  臺灣高雄地方檢察署檢察官
被      告  蔡嘉興






上列被告因詐欺案件，經檢察官提起公訴（111年度偵字第6952
號），因被告於準備程序進行中，就被訴事實為有罪之陳述，經
受命法官告知簡式審判程序之旨，並聽取被告與公訴人之意見後
，由本院合議庭裁定由受命法官獨任依簡式審判程序審理，判決
如下：
    主  文
蔡嘉興以網際網路對公眾散布而犯詐欺取財罪，累犯，處有期徒
刑壹年壹月。未扣案之犯罪所得新臺幣柒仟元沒收，如全部或一
部不能沒收或不宜執行沒收時，追徵其價額。 
    事  實
一、蔡嘉興明知其並無販售電動麻將桌之意思，竟意圖為自己不
    法之所有，基於以網際網路對公眾散布而詐欺取財之犯意，
    於民國110年3月13日12時42分許，在不詳地點連接網際網路
    至臉書上以「謝拉拉」為名刊登欲販售電動麻將桌之不實訊
    息，適有不知情之朱建銘上午瀏覽該訊息後，與蔡嘉興聯繫
    ，蔡嘉興則以通訊軟體LINE暱稱「拉拉」為名，向欲購買電
    動麻將桌之朱建銘佯稱願以新臺幣（下同）7,000元販售云
    云，致朱建銘陷於錯誤，為購買電動麻將桌，於同日13時3
    分許，匯款7,000元至蔡嘉興不知情之友人周柏融（另經檢
    察官為不起訴處分確定）所申設中華郵政股份有限公司鳳山
    一甲郵局帳號00000000000000號帳戶（下稱中華郵政帳戶）
    ，再由周柏融將該7,000元領出交給蔡嘉興。嗣因蔡嘉興一
    再推拖遲未出貨亦不退款，朱建銘始悉受騙而報警處理。
二、案經朱建銘訴由高雄市政府警察局三民第二分局報告臺灣高
    雄地方檢察署檢察官偵查起訴。
    理  由
一、本件被告蔡嘉興所犯係死刑、無期徒刑、最輕本刑為3 年以
    上有期徒刑以外之罪，其於準備程序進行中就被訴事實為有
    罪之陳述，經受命法官告知簡式審判程序之旨，並聽取當事
    人之意見後，本院合議庭認無不得或不宜改依簡式審判程序
    進行之情形，爰依刑事訴訟法第273條之1第1項規定，裁定
    由受命法官獨任進行簡式審判程序。又本件所引屬於審判外
    陳述之傳聞證據，依同法第273條之2規定，不受第159條第1
    項關於傳聞法則規定之限制，依法有證據能力，合先敘明。
二、上開犯罪事實，業據被告於本院審理時坦承不諱（見本院訴
    字卷第35、50、56頁），核與證人即告訴人朱建銘（見警卷
    第12至14頁）及證人周柏融（見警卷第1、2頁）於警詢時證
    述之情節均相符，並有周柏融與被告的LINE對話記錄翻拍照
    片、告訴人與暱稱「拉拉」之LINE對話紀錄截圖、通聯調閱
    查詢單(蔡嘉興、門號0000000000)、告訴人網路轉帳交易明
    細影本、中華郵政股份有限公司高雄郵局110年5月6日高營
    字第1101800547號函暨所附周柏融郵局帳戶開戶資料、查詢
    12個月交易明細等資料在卷可稽（見警卷第3、4、9至11、1
    5至24、27至32頁）。是被告上開自白內容，經查與卷內之
    積極證據均參核相符，應堪採認。從而，本案事證明確，被
    告犯行堪予認定，應依法論科。
三、論罪科刑：
　㈠按，刑法第339條之4第1項第3款，係因以廣播電視、電子通
    訊、網際網路或其他媒體等傳播工具，對公眾散布而犯之，
    將導致不特定人或多數人於閱聽見聞後，有受詐騙之虞，可
    能造成之侵害社會程度及影響層面均較鉅，爰增訂上開加重
    處罰之詐欺類型犯罪。故倘行為人有以上開傳播工具，對於
    不特定人或多數人散布不實訊息，以招徠民眾，進而遂行詐
    欺行為，即已具備該款加重詐欺罪之構成要件。行為人雖利
    用廣播電視、電子通訊、網際網路或其他媒體等傳播工具犯
    罪，倘未向公眾散布詐欺訊息，而係針對特定個人發送詐欺
    訊息，僅屬普通詐欺罪範疇。行為人若係基於詐欺不特定民
    眾之犯意，利用網際網路等傳播工具，刊登虛偽不實之廣告
    ，以招徠民眾，遂行詐騙。縱行為人尚須對受廣告引誘而來
    之被害人，續行施用詐術，始能使之交付財物，仍係直接以
    網際網路等傳播工具向公眾散布詐欺訊息，無礙成立加重詐
    欺罪（最高法院106年度台上字第358號、107年度台上字第8
    46號、907號判決意旨參照）。
　㈡本件被告蔡嘉興利用電腦設備連結至不特定多數人或特定多
    數人得隨時進入之臉書社群軟體，並刊登虛偽不實商品販售
    訊息，縱其後仍須個別被害人閱覽該訊息，而與被告連絡後
    ，始能由被告續行施用詐術而詐取財物，然因被告係在本案
    中對於不特定多數人散布虛偽不實之訊息，而非直接選擇特
    定被害人發送詐欺資訊，是依上開說明，被告之行為仍係直
    接以網際網路等傳播工具向公眾散布詐欺訊息，無礙成立加
    重詐欺罪。故核被告所為，係犯刑法第339條之4第1項第3款
    之以網際網路對公眾散布而犯詐欺取財罪。
　㈢被告前於107年間因妨害風化案件，經本院高雄簡易庭以107
    年度簡字第3546號判決判處有期徒刑5月確定，於108年7月2
    6日縮短刑期執行完畢，有臺灣高等法院被告前案紀錄表1份
    在卷可稽。被告受前開有期徒刑之執行完畢後，5年內故意
    再犯本件有期徒刑以上之罪，為累犯。本院考量被告並未因
    前述案件徒刑之執行而知所警惕，足認被告對刑罰反應力薄
    弱，故依據累犯規定加重其刑，並未使其所受之刑罰超過其
    所應負擔罪責、導致其人身自由因此遭受過苛侵害之情形，
    爰依據司法院釋字第775號解釋意旨，併依刑法第47條第1項
    之規定，加重其刑。
　㈣爰以行為人之責任為基礎，審酌被告為具有工作能力之成年
    人，不思以正當途徑獲利，明知其無出售電動麻將桌之真意
    ，亦無電動麻將桌可資出售，仍以前揭方式誆騙告訴人匯付
    款項，侵害他人財產法益，並危害網路交易秩序，實有可議
    之處。惟慮及被告犯後終能於本院審理時坦認全部犯行，態
    度尚可，且所騙取之金錢尚非甚高，兼衡被告自述高職肄業
    ，入監前無業，已婚，無子女經濟狀況尚可（見本院訴字卷
    第55、56頁）之智識程度、經濟能力及生活狀況等一切情狀
    ，量處如主文所示之刑。
四、被告就本件詐欺之犯罪所得為7,000元，且未據扣案，應依
    刑法第38條之1第1項、第3項規定，諭知沒收，並於全部或
    一部不能沒收或不宜執行沒收時，追徵其價額。
據上論斷，應依刑事訴訟法第273條之1第1項、第299條第1項前
段，判決如主文。
本案經檢察官林志祐提起公訴，檢察官高嘉惠到庭執行職務。
中　　華　　民　　國　　111 　年　　8 　　月　　4 　　日
              　　      刑事第二庭    法　官  陳盈吉
以上正本證明與原本無異。　　
如不服本判決應於收受判決後20日內向本院提出上訴書狀，並應
敘述具體理由。其未敘述上訴理由者，應於上訴期間屆滿後20日
內向本院補提理由書(均須按他造當事人之人數附繕本)「切勿逕
送上級法院」。
中　　華　　民　　國　　111 　年　　8 　　月　　4 　　日
　　　　　　　　　　　　　　　　      書記官  鄭人芳
附錄本判決論罪科刑法條全文：
刑法第339條之4犯第三百三十九條詐欺罪而有下列情形之一者，
處一年以上七年以下有期徒刑，得併科一百萬元以下罰金：
一、冒用政府機關或公務員名義犯之。
二、三人以上共同犯之。
三、以廣播電視、電子通訊、網際網路或其他媒體等傳播工具，
    對公眾散布而犯之。
前項之未遂犯罰之。